臺灣高等法院民事裁定　　　　　　　　 99年度家抗字第174號
抗　告　人　張嘉明
上列抗告人因與相對人吳清蘭間撤銷假扣押事件，對於民國99年
12 月3日臺灣臺北地方法院99年度家聲字第871號裁定提起抗告
，本院裁定如下：
    主  文
抗告駁回。
抗告訴訟費用由抗告人負擔。
    理  由
一、聲請及抗告意旨略以：相對人前聲請對伊為假扣押，經臺灣
    臺北地方法院（下稱臺北地院）99年度家全字第11號裁定（
    下稱系爭假扣押裁定，該事件下稱系爭假扣押裁定事件）准
    許。因兩造業已和解，相對人亦同意撤銷臺北地院99年度司
    執全字第170號假扣押執行事件之執行程序（下稱系爭假扣
    押執行，該事件下稱系爭假扣押執行事件），且兩造間之離
    婚訴訟，並無財產方面之請求，是系爭假扣押裁定之假扣押
    原因已消滅。況系爭假扣押執行所扣押者，係伊因繼承所得
    之財產，為伊之特有財產，非兩造之共同財產，自非剩餘財
    產分配請求權之標的。為此，聲請撤銷系爭假扣押裁定云云
    。
二、第按，假扣押之原因消滅、債權人受本案敗訴判決確定或其
    他命假扣押之情事變更者，債務人得聲請撤銷假扣押裁定。
    民事訴訟法第530條第1項定有明文。而所謂假扣押原因消滅
    ，乃債務人已無日後不能強制執行或甚難執行之虞。至所謂
    其他命假扣押之情事變更，或因債權人以假扣押所保全執行
    之請求已經消滅，或已喪失聲請假扣押之權利等情形而言。
三、經查：
（一）相對人於系爭假扣押裁定事件係以：抗告人對伊提起離婚
      之訴，伊可請求分配抗告人二分之一之財產。惟抗告人就
      兩造於民國94年4月29日在臺北地院成立之93年度家移調
      字第13號調解筆錄（下稱系爭調解筆錄）未曾主動履行，
      是伊之夫妻剩餘財產分配債權，有日後不能強制執行或甚
      難執行之虞，而聲請臺北地院為系爭假扣押裁定等情，業
      經本院調閱系爭假扣押裁定事件影本核對無誤，堪予確定
      。
（二）由此而論，相對人於系爭假扣押裁定事件表明之本案請求
      ，乃為相對人之夫妻剩餘財產分配債權（見系爭假扣押裁
      定聲請狀第4頁所載）。至抗告人未依系爭調解筆錄為給
      付，係屬相對人釋明假扣押原因之證據，至為明顯。是故
      ，抗告人所謂：系爭調解筆錄所載債權雖已因強制執行而
      獲清償等情，雖經調閱臺北地院99年度司執字第57090號
      卷（下稱系爭執行卷）核閱無訛，惟系爭調解筆錄債權要
      與系爭假扣押裁定事件之本案請求無涉，甚為明悉。
（三）準此，系爭調解筆錄債權雖已獲清償，亦與保全系爭假扣
      押裁定事件請求之假扣押原因消滅無關。蓋抗告人清償系
      爭調解筆錄債權之款項，乃系爭假扣押執行事件之執行案
      款，而非抗告人自動清償等節，業經查對系爭假扣押執行
      事件卷、系爭執行卷無誤。由是足見，抗告人未證明系爭
      假扣押裁定事件之假扣押原因已消滅，要屬明確，而堪認
      定。
（四）第按，非婚姻事件之訴，以夫妻財產之分配或分割、返還
      財物、給付家庭生活費用或贍養費或扶養之請求，或由訴
      之原因、事實所生損害賠償之請求為限，得與第1項之訴
      合併提起，或於第一審或第二審言詞辯論終結前，為訴之
      追加或提起反訴；其另行起訴者，法院得以裁定移送於訴
      訟繫屬中之第一審或第二審法院合併裁判。民事訴訟法第
      572條第3項固有明定。惟法定財產制關係消滅時，夫或妻
      現存之婚後財產，扣除婚姻關係存續所負債務後，如有剩
      餘，其雙方剩餘財產之差額，應平均分配。第1項剩餘財
      產差額之分配請求權，自請求權人知有剩餘財產之差額時
      起，二年間不行使而消滅。自法定財產制關係消滅時起，
      逾五年者，亦同。民法第1030條之1第1項本文、第3項亦
      有明文。職是，關於夫妻剩餘財產分配之請求，非必與離
      婚訴訟合併提起，至屬明灼。
（五）是以，相對人於臺北地院具狀陳稱：兩造間離婚訴訟尚未
      確定，伊擬於前開訴訟中合併提起剩餘財產分配請求等語
      （見臺北地院99年度家聲字第871號卷【該卷下稱原法院
      卷】第13頁至第14頁，臺北地院就該事件所為裁定，下稱
      原法院裁定），並有臺灣士林地方法院99年11月8日士院
      景家家99婚55字第0990219722號函影本附卷可憑（見原法
      院卷第16頁）。據此而論，相對人除得於兩造間之離婚訴
      訟追加請求剩餘財產分配外，亦得另行起訴請求，要屬明
      悉。從而，相對人之系爭假扣押裁定之本案請求尚未消滅
      ，堪以確定。
（六）此外，系爭假扣押事件執行之執行標的，是否為兩造剩餘
      財產分配請求權之標的，實與系爭假扣押裁定之假扣押原
      因是否消滅無關。另抗告人謂：相對人同意撤銷系爭假扣
      押執行云云，遍查對系爭假扣押執行事件卷、系爭執行卷
      ，均無此事，並經相對人陳明在卷（見原法院卷第13頁背
      面），併此指明。
四、從而，系爭假扣押裁定之假扣押原因尚未消滅，且無其他命
    系爭假扣押裁定之情事變更等情形。是則，抗告人聲請撤銷
    系爭假扣押裁定，自屬無據。原法院裁定駁回抗告人之聲請
    ，於法並無違誤。乃抗告人猶執陳詞，提起抗告，請求廢棄
    原法院裁定，要無理由，應予駁回。
五、據上論結，本件抗告為無理由，爰裁定如主文。
中    華    民    國  100    年    1    月    31      日
                  民事第五庭
                        審判長法  官  李錦美
                              法  官  黃雯惠
                              法  官  鍾任賜
正本係照原本作成。
本裁定除以適用法規顯有錯誤為理由外，不得再抗告。如提起再
抗告，應於收受後10日內委任律師為代理人向本院提出再抗告狀
。並繳納再抗告費新台幣１千元。
中    華    民    國  100    年    1    月    31      日

                              書記官  吳金來